臺灣臺北地方法院民事裁定
110年度訴字第5768號
原      告  楊香癸  
訴訟代理人  陳坤典律師
被      告  陳玄州    住臺北市○○區○○○路000巷00號00樓之0
            陳玄欣  
上列當事人間請求遷讓房屋等事件，本院裁定如下：
    主  文
原告應於收受本裁定送達後五日內，補繳第一審裁判費新臺幣貳
仟貳佰柒拾柒元，逾期不繳，即駁回其訴。
    理  由
一、按原告起訴不合程式，法院應以裁定駁回之，但其情形可以
    補正者，審判長應定期間先命補正，民事訴訟法第249條第1
    項第6款定有明文。又因財產權而起訴，應依訴訟標的金額
    或價額法定級距之徵收標準計繳裁判費，此為同法第77條之
    13所定之必備程式。而訴訟標的價額，由法院核定；核定訴
    訟標的價額，以起訴時之交易價額，或無交易價額者，以原
    告就訴訟標的所有之利益為準；以一訴附帶請求其孳息、損
    害賠償、違約金或費用者，不併算其價額，同法第77條之1
    第1項、第2項及第77條之2亦有明定。
二、本件原告起訴聲明：㈠被告應將坐落臺北市○○區○○段○○段000
    0000000號即門牌號碼臺北市○○區○○○路○段000號5樓房屋（
    下稱系爭房屋）騰空遷出返還原告；㈡被告應連帶給付原告
    新臺幣（下同）99萬0,103元，及自起訴狀繕本送達翌日起
    至清償日止，按週年利率5％計算之利息；㈢被告應自民國110
    年9月18日起至返還系爭房屋予原告之日止，按月連帶給付
    原告7萬8,788元。是本件乃因財產權而起訴，雖據原告繳納
    裁判費2萬3,770元，且就上開聲明第㈠項部分，提出臺北市
    稅捐稽徵處110年房屋稅繳款書為憑（見本院卷第67頁），
    主張系爭房屋之課稅現值為130萬3,900元，並以之作為該項
    請求之訴訟標的價額。然法院因核定訴訟標的價額，得依職
    權調查證據，為民事訴訟法第77條之1第3項所明定。是訴訟
    標的價額之核定，屬法院職權調查事項，不受當事人主張之
    拘束（最高法院99年度台抗字第214號、97年度台抗字第316
    號裁定要旨參照）。而房屋課稅現值僅係稅捐機關課徵房屋
    稅之基準，與房屋之客觀市場交易價格未必相當，即無從據
    以推認系爭房屋於起訴時之客觀價值，並核定訴訟標的價額
    （最高法院100年度台抗字第866號、99年度台抗字第88號裁
    定要旨參照）。又房屋及土地為各別之不動產，均得單獨為
    交易之標的，故房屋所有人對無權占有人請求遷讓交還房屋
    之訴，應以房屋起訴時之交易價額，核定其訴訟標的價額，
    不得併將房屋坐落土地之價額計算在內。另房屋所有人倘附
    帶請求給付相當於租金之不當得利，亦不得併算其價額（最
    高法院102年度台抗字第429號、99年度台抗字第275號裁定
    要旨參照）。準此，依建物登記第一類謄本之建物標示部所
    載（見本院卷第17頁），系爭房屋主體為鋼筋混凝土造，其
    地上樓層數12層，建物面積167.16平方公尺（計算式：主建
    物面積104.77平方公尺＋附屬建物面積17.08平方公尺＋共同
    使用部分面積45.31平方公尺【共有部分2,384.84平方公尺×
    權利範圍190/10000＝45.31平方公尺，小數點二位數後四捨
    五入】＝167.16平方公尺），至遲於72年7月13日辦理登記時
    應已建築完成，故於110年9月17日起訴時之屋齡約38年2月
    ，則以臺北市政府地政局建築物價額試算結果評估，原告起
    訴時系爭房屋之現值為252萬2,275元（見本院卷第71頁），
    並應據此核定上開聲明第㈠項之訴訟標的價額為252萬2,275
    元。至上開第㈡、㈢項聲明請求相當於租金之損害賠償或不當
    得利部分，因均屬附帶請求，即不併算訴訟標的價額。從而
    ，本件訴訟標的價額以起訴時系爭房屋之現值核定為252萬2
    ,275元，應徵第一審裁判費2萬6,047元，扣除前揭原告已繳
    金額後，尚欠2,277元（2萬6,047元－2萬3,770元＝2,277元）
    。茲限原告於本裁定送達後5日內補繳上開不足額之裁判費
    ，逾期未繳，即駁回其訴。
三、依法裁定如主文。
中　　華　　民　　國    110   年    10    月    7     日
                  民事第七庭  法　官  黃珮如
以上正本係照原本作成
如不服本裁定關於核定訴訟標的價額部分，應於送達後十日內向
本院提出抗告狀，並繳納抗告費新臺幣一千元；其餘關於命補繳
裁判費部分，不得抗告。
中　　華　　民　　國　　110 　年　　10　　月　　7 　　日
                              書記官  張惠晴